【裁判字號】    88,易,606
【裁判日期】    900531
【裁判案由】    詐欺
【裁判全文】
臺灣花蓮地方法院刑事判決                          八十八年度易字第六０六號
    公  訴  人  臺灣花蓮地方法院檢察署檢察官
    被      告  甲○○
右列被告因詐欺案件，經檢察官提起公訴（八十八年度偵字第三０四六號），本院判
決如左：
    主  文
本件免訴。
    理  由
一、公訴意旨如起訴書所載（如附件）。
二、按案件曾經判決確定者，應諭知免訴之判決，刑事訴訟法第三百零二條第一款定
    有明文。又訴訟上所謂一事不再理之原則，關於實質上一罪或裁判上一罪，亦均
    有其適用，最高法院六十年台非字第七七號著有判例。
三、查本件被告甲○○前曾於民國（下同）八十六年十月六日與簡麗雲、劉于嘉、林
    良善四人共同基於意圖為自己不法所有之犯意聯絡（甲○○並基於概括犯意），
    至桃園縣中壢市○○路元隆汽車股份有限公司（下稱：元隆公司）中壢營業所，
    以簡麗雲名義為購買人，劉于嘉、甲○○、林良善均為連帶保證人，並以動產擔
    保交易之方式，購買價值為捌拾貳萬玖仟元之日產牌自用小客車一輛（車號：Ｌ
    九－一０四九號），於僅繳納頭期款貳拾肆萬玖仟元予元隆公司，並由劉于嘉、
    甲○○、林良善擔任連帶保證人，擔保簡麗雲動產擔保交易之債務人確實依約繳
    納其餘分期付款，簡麗雲並與元隆公司約定標的物存放地點為其戶籍所在地，在
    價金未付清之前，標的物所有權仍屬元隆公司，買受人僅得依約占有使用，不得
    任意遷移、出賣、出質、移轉、抵押或為其他處分等，使元隆公司陷於錯誤，進
    而交付該輛自用小客車予簡麗雲，詎簡麗雲僅支付一期頭期款，取得該車之實際
    占有後，乘元隆公司尚未至監理機關依動產擔保交易法完成附條件買賣之登記時
    ，即將所購得之自用小客車於八十六年十月廿日轉售予案外人林清松（嗣由林清
    松再轉售予案外人楊松和）並完成過戶手續，而拒絕償付其餘分期款，致元隆公
    司亦因此受有損害。被告甲○○又承前揭犯意，於八十六年十月八日，與侯志和
    、劉文珍、陳曉萍至上址元隆公司中壢營業所，以甲○○名義為購買人、侯志和
    、劉文珍、陳曉萍則為連帶保證人，並以動產擔保交易之方式，購買價值亦為捌
    拾貳萬玖仟元之日產牌自用小客車一輛（車號Ｌ九－一一四八號），於僅繳納頭
期款捌萬捌仟元予元隆公司，並由侯志和、劉文珍、陳曉萍為擔任連帶保證人，
    擔保甲○○動產擔保交易之債務人確實依約繳納其餘分期付款，甲○○並與元隆
    公司約定標的物存放地點為其戶籍所在地，在價金未付清之前，標的物所有權仍
    屬元隆公司，買受人僅得依約占有使用，不得任意遷移、出賣、出質、移轉、抵
    押或為其他處分等，使元隆公司陷於錯誤，進而交付該輛自用小客車予甲○○，
    詎甲○○僅支付一期頭期款，取得該車之實際占有後，乘元隆公司尚未至監理機
    關依動產擔保交易法完成附條件買賣之登記時，即將所購得之自用小客車於八十
    六年十月十七日轉售予案外人丁俊男（嗣由丁俊男再轉售予案外人林舜天）並完
    成過戶手續，並拒絕償付其餘分期款，致元隆公司因而受有損害之詐欺案件，業
    經台灣桃園地方法院於八十八年七月三十日以八十八年度易緝字第一三三號刑事
    判決，判處被告甲○○有期徒刑伍月，嗣經上訴，由台灣高等法院認被告甲○○
    更連續觸犯下列詐欺等罪，而併予審判：、甲○○另承上揭意圖為自己不法所
    有之概括犯意，與林清松共同意圖為自己不法所有，於八十六年十二月間，在桃
    園縣大溪鎮境內，明知林碧霞委託其辦理購買中古汽車，向聯邦銀行貸款六十六
    萬元使用；竟共同矇騙林碧霞，於八十七年一月十四日由林碧霞以伊名義向桃園
    縣龜山鄉境內之元隆公司購買車牌號碼Ｌ九－四四二三號全新汽車，其向林碧霞
    訛稱將代林碧霞向聯邦銀行之上揭貸款，日後直接支付不知情之元隆公司清償汽
    車價金，由甲○○於八十七年一月十七日，前來元隆公司領取車輛及車籍證件後
    ，立即盜用林碧霞之印章偽造過戶登記申請書持向監理機關行使辦理移轉過戶第
    三人，監理機關不察准予辦理過戶手續，並將該不實事項登載於所掌管之公文書
    內，致生損害於林碧霞及聯邦銀行及監理機關對於車籍管理之正確性。嗣經林碧
    霞向聯邦銀行查詢貸款情形時，才發覺上情。、繼之，於八十七年一月二十日
    在桃園市拾獲黃昭維所遺失之國民身分證，竟意圖為自己不法之所有，將之據為
    己有，復貼用自己照片加以變造後，並與蔡肇宗共同基於為自己不法所有之犯意
    ，於報紙上刊登廣告，可代辦理汽車貸款事宜，冒用「黃昭維」名義，並出示變
    造之「黃昭維」名義國民身分證加以行使，詐取潘敏復以渠妻柯美玉名義登記所
    委交辦理貸款之Ｂ７－五二五六自小客車一部後，即盜用柯美玉印章偽造過戶申
    請書持向監理機關辦理將該車過戶予蔡肇宗之名下，監理機關不察准予辦理過戶
    手續，並將該不實事項登載於所掌管之公文書內，致生損害於黃昭維、潘敏復、
    柯美玉及監理機關對於車籍管理之正確性。再委經基隆市○○路四八一號自強汽
    車行將該車賣給詹志鵬，並辦理過戶，潘敏復始知受騙而報警處理。其並以同一
    手法，於八十七年八月三十一日，致使閱報後前來洽詢辦理借款黃秀琴陷於錯誤
    ，將伊以伊為借款人，伊夫陳信益為連帶保證人向奇異融資股份有限公司（以下
    稱奇異公司）融資貸款所購得車號Ｃ３－五五六五號自小客車（總價一百一十九
    萬四千七百三十六元）交付給其，其得手後即避不見面，其並於同年九月四日趁
    奇異公司未及向監理機關辦理動產抵押時，即擅自盜用黃秀琴印章偽造過戶申請
    書持向監理機關辦理將該車過戶於吳新長名下，監理機關不察准予辦理過戶手續
    ，並將該不實事項登載於所掌管之公文書內，致生損害於黃秀琴、陳信益、奇異
    公司及監理機關對於車籍管理之正確性。甲○○另偽稱為「張舜祥」與廖志隆、
    簡朝江及綽號「楊經理」、「林經理」成年男子等人於八十八年三月起，基於同
    上手法，在台北縣、市刊登報紙提供辦理信貸服務，致使謝長清、許春霞、阮素
    珍（以邱曉寧名義購買）、戴克榮、黃元勳、李炳欽、何毓麒、楊冠群、池兆雲
    、曾駿興等人陷於錯誤，將伊等以融資貸款方式所購買之汽車Ｒ９－九０三七號
    、ＤＲ－八八四０號、ＤＰ－六三二二號、ＤＰ－七七三三號、Ｓ５－六九六０
    號、ＹＮ－五四四七號、Ｃ５－三一五一號、Ｒ９－九０四六號、ＺＡ－八０四
    五號、Ｃ４－五五五一號、Ｃ４－五五一五號、Ａ４－３６６２號等交付給甲○
    ○等，其等即利用辦理動產抵押登記之空檔，迅速盜用伊等之印章偽造過戶申請
    書將系爭汽車過戶登記賣與或典當不知情之第三者，監理機關不察准予辦理過戶
    手續，並將該不實事項登載於所掌管之公文書內，致生損害於謝長清、許春霞、
    阮素珍（以邱曉寧名義購買）、戴克榮、黃元勳、李炳欽、何毓麒、楊冠群、池
    兆雲、曾駿興等人及監理機關對於車籍管理之正確性，並因此謀取暴利。
    、復意圖為自己不法之所有，於八十八年三月十九日十一時二十分許，在台中
    市○○區○○路八十二號邱明君所看顧之檳榔攤，向邱明君謊稱：已取得該檳榔
    攤負責人即車主林奇棟之同意擬借用林奇棟停放於該處之Ｗ９－０二一一號自小
  客車，邱明君不疑有詐將所保管之該車鑰匙給其，其取得該車後，旋於當日偽造
    「林奇棟」之印章後偽造過戶申請書，持向監理機關辦理過戶手續，將該車之車
    主名義變更為其所有，至生損害於林奇棟及監理機關對於車籍資料管理之正確性
    ，因認被告甲○○係觸犯刑法第三百三十九條第一項之詐欺等罪，於八十九年三
    月二十一日判處甲○○有期徒刑一年十月確定。就此事實，有台灣桃園地方法院
    八十八年度易緝字第一三三號、台灣高等法院八十八年度上易字第四三０九號刑
    事判決書各一份附卷可稽，而該案業經判決確定，且被告於八十九年四月二十八
    日層發桃園地檢署執行之事實，亦有台灣高等法院九十年五月二十九日院賓刑字
    第八五四五號函附卷可稽；而觀諸本件起訴書起訴被告甲○○所犯詐欺取財罪之
    犯罪時點係在八十七年三月間某日，係在前揭已判決確定之詐欺案件連續犯行之
    期間內所為，且犯罪所用手法相近，可見犯罪基本構成要件相同，顯係基於概括
    犯意反覆為之，為連續犯，屬裁判上一罪，自為前開確定判決之效力所及，依照
    首開說明，爰不經言詞辯論，逕為諭知免訴之判決。
據上論斷，應依刑事訴訟法第三百零二條第一款、第三百零七條，判決如主文。
中      華      民      國    九十      年      五      月    三十一    日
                              臺灣花蓮地方法院刑事庭
                                  法  官  林  國  泰
右正本證明與原本無異。
如對本判決不服，應於送達後十日內，向本院提出上訴狀。（應抄附繕本）告訴人或
被害人如對於本判決不服者，應具備理由請求檢察官上訴，其上訴期間之計算係以檢
察官收受判決正本之日期為準。
                                  法院書記官
中      華      民      國    九十      年      六      月      四      日


司法院資訊處製作；財團法人民間司法改革基金會備份。
